---
title: "Xác định năm có dịch - Lần 2"
format:
  html:
    embed-resources: true
    code-fold: true
    code-summary: "Show code"
execute:
  warning: false
  message: false
editor: 
  markdown: 
    wrap: 72
---

```{r}
source("functions.R")

sxh_cases <- load_data("https://docs.google.com/spreadsheets/d/13_o7NAlfBjckO6PspzITbWhlkWbfp4eKkqYCa7Dvvgg/edit?usp=sharing", "ca")

tcm_cases <- load_data("https://docs.google.com/spreadsheets/d/1jSAuGFUkcHBL5iie999qn7ClW2dTYB3AOSOaRwOBCGY/edit?usp=sharing", "ca")

df_ts_sxh <- prep_continuous_ts(sxh_cases, "Dengue")
df_ts_tcm <- prep_continuous_ts(tcm_cases, "HFMD")
df_ts_all <- bind_rows(df_ts_sxh, df_ts_tcm)
```

## Các mô hình time-series

### Mô hình Hồi quy Nhị thức âm (Negative Binomial Regression - NB)

Trong dịch tễ học, dữ liệu số ca mắc theo tuần là dữ liệu dạng đếm. Mô
hình Poisson thường được sử dụng, nhưng bị ràng buộc bởi giả định phương
sai phải bằng giá trị trung bình. Thực tế, các bệnh truyền nhiễm này có
hiện tượng phân tán quá mức, tức là phương sai lớn hơn rất nhiều so với
trung bình. Do đó, mô hình Negative Binomial (NB) được sử dụng để khắc
phục nhược điểm này bằng cách bổ sung một tham số phân tán giúp mô hình
linh hoạt hơn.

Mô hình NB dự đoán giá trị kỳ vọng của số ca mắc $\mu_t = E[Y_t]$ tại
thời điểm $t$ thông qua hàm liên kết logarit:

$$\log(\mu_t) = \beta_0 + \beta_1 \cdot \text{Time\_Index}_t + \sum_{k=1}^{51} \gamma_k \cdot I(\text{Week}_t = k)$$

Trong đó:

- $Y_t$: Số ca mắc thực tế tại tuần

- $t$.$\text{Time\_Index}_t$: Biến thời gian tuyến tính đại diện cho xu
  hướng dài hạn.

- $I(\text{Week}_t = k)$: Biến giả (dummy variable) đại diện cho tính
  mùa vụ, nhận giá trị $1$ nếu tuần $t$ rơi vào tuần thứ $k$ trong năm,
  ngược lại bằng $0$.

- Phương sai của mô hình được định nghĩa là:
  $Var(Y_t) = \mu_t + \frac{\mu_t^2}{\theta}$ (với $\theta$ là tham số
  phân tán).

### Mô hình Generalized Additive Model (GAM):

Trong khi hồi quy tuyến tính truyền thống giả định mối quan hệ giữa các
biến là một đường thẳng hoặc một hình thái cố định, GAM mô hình hóa các
mối quan hệ phi tuyến tính (non-linear). GAM thay thế các hệ số hồi quy
cố định bằng các hàm làm mượt nên sẽ có dạng đường cong. Trong dịch tễ
học khi xu hướng dài hạn của bệnh không tăng hay giảm theo đường thẳng,
mà sẽ dao động theo chu kỳ của bệnh.

Mô hình GAM cho dữ liệu chuỗi thời gian đếm (sử dụng phân phối Negative
Binomial):

$$\log(\mu_t) = \beta_0 + f_1(\text{Time\_Index}_t) + f_2(\text{Week}_t)$$

### Mô hình phân rã chuỗi thời gian Robust STL

STL (Seasonal and Trend decomposition using Loess) là một thuật toán
phân rã chuỗi thời gian sử dụng phương pháp hồi quy LOESS để bóc tách dữ
liệu thành 3 phần: Xu hướng (Trend), Mùa vụ (Seasonality) và Phần dư
(Remainder). Thuật toán này có tính năng kiểm soát nhiễu (Robustness),
tự động phát hiện các giá trị outliers và hạ thấp weights xuống gần bằng
0, giúp các đợt dịch lớn không thể ảnh hưởng đến Expected cases.

Dữ liệu gốc $Y_t$ được phân rã cộng tính: $$Y_t = T_t + S_t + R_t$$

- $T_t$: Thành phần xu hướng dài hạn (Trend).

- $S_t$: Thành phần mùa vụ (Seasonality).

- $R_t$: Thành phần phần dư (Remainder). Đường cơ sở kỳ vọng (Expected
  Baseline) được trích xuất bằng cách loại bỏ phần dư:
  $$\text{Expected}_t = Y_t - R_t = T_t + S_t$$

**Các bước tính toán:**

- Tính $S_t$ của từng tuần bằng trung bình cộng của các năm.

- Tính $T_t$ sơ khởi: $Y_t - S_t$ để tìm ra $T_t$ năm bất thường.

- Tính $T_t$ hiệu chỉnh của năm bất thường bằng hồi quy LOESS của 3 năm
  (bao gồm năm bất thường là ở giữa và năm trước, năm sau của năm bất
  thường đó). Tiếp theo sẽ gán trọng số cho từng năm, năm giữa có trọng
  số cao nhất. $T_t$ hiệu chỉnh của năm bất thường được tính bằng trung
  bình cộng có trọng số của $T_t$ sơ khởi của 3 năm.

- Tính phần dư $R_t = Y_t - T_t - S_t$.

- Gán trọng số w = 0 cho những năm có $|R_t| >= 6*Median(|R_t|)$, ngược
  lại thì có w = 1.

- Lặp lại từ bước tính $S_t$, bỏ qua những năm có w = 0, sẽ có $S_n$ và
  $T_n$. Cuối cùng sẽ tính ra được $$\text{Expected} = T_{\text{new}} + S_{\text{new}}$$. 

```{r}
#| label: m2-advanced-ensemble
#| warning: false
#| message: false

run_advanced_multimodel <- function(df) {
  diseases <- unique(df$Disease)
  eval_results <- list()
  fitted_results <- list()
  
  for (dis in diseases) {
    df_dis <- df %>% filter(Disease == dis)
    start_wk <- ifelse(dis == "Dengue", 15, 1) 
    
    # 1. FIT MÔ HÌNH
    nb_mod <- tryCatch(glm.nb(Cases ~ as.factor(Week) + Time_Index, data = df_dis), error=function(e) NULL)
    fit_nb <- if(!is.null(nb_mod)) predict(nb_mod, newdata = df_dis, type = "response") else rep(NA, nrow(df_dis))
    
    gam_mod <- gam(Cases ~ s(Time_Index) + s(Week, bs = "cc"), family = nb(), data = df_dis)
    fit_gam <- as.numeric(fitted(gam_mod))
    
    ts_cases <- ts(df_dis$Cases, frequency = 52)
    stl_mod <- stl(ts_cases, s.window = "periodic", robust = TRUE)
    fit_stl <- as.numeric(ts_cases - stl_mod$time.series[, "remainder"])
    
    df_fitted <- df_dis %>%
      mutate(Fit_GAM = fit_gam, Fit_NB = fit_nb, Fit_STL = fit_stl) %>%
      mutate(across(starts_with("Fit_"), ~ ifelse(.x < 0, 0, .x))) %>%
      mutate(Epi_Year = ifelse(Week < start_wk, Year - 1, Year)) %>% 
      pivot_longer(cols = starts_with("Fit_"), names_to = "Model", names_prefix = "Fit_", values_to = "Expected")
    
    df_eval <- df_fitted %>%
      filter(Epi_Year >= min(df_dis$Year) & Epi_Year < max(df_dis$Year)) %>% 
      group_by(Epi_Year, Model) %>%
      summarise(
        RMSE = sqrt(mean((Cases - Expected)^2, na.rm = TRUE)),
        Log_RMSE = sqrt(mean((log1p(Cases) - log1p(Expected))^2, na.rm = TRUE)),
        sMAPE = mean(2 * abs(Cases - Expected) / (abs(Cases) + abs(Expected) + 1e-8), na.rm = TRUE),
        P_Value = suppressWarnings(wilcox.test(Cases, Expected, paired = TRUE, exact = FALSE)$p.value),
        Sum_Act = sum(Cases, na.rm = TRUE),
        Sum_Fit = sum(Expected, na.rm = TRUE),
        .groups = "drop"
      ) %>%
      group_by(Model) %>%
      mutate(
        Base_RMSE = median(RMSE, na.rm = TRUE),
        Base_Log = median(Log_RMSE, na.rm = TRUE),
        Base_sMAPE = median(sMAPE, na.rm = TRUE),
        
        # Dán nhãn riêng cho RMSE
        Trig_RMSE = (RMSE > 1.5 * Base_RMSE) & (P_Value < 0.05),
        St_RMSE = case_when(Trig_RMSE & (Sum_Act > Sum_Fit) ~ "High", Trig_RMSE & (Sum_Act < Sum_Fit) ~ "Low", TRUE ~ "-"),
        
        # Dán nhãn riêng cho Log-RMSE
        Trig_Log = (Log_RMSE > 1.5 * Base_Log) & (P_Value < 0.05),
        St_Log = case_when(Trig_Log & (Sum_Act > Sum_Fit) ~ "High", Trig_Log & (Sum_Act < Sum_Fit) ~ "Low", TRUE ~ "-"),
        
        # Dán nhãn riêng cho sMAPE
        Trig_sMAPE = (sMAPE > 1.5 * Base_sMAPE) & (P_Value < 0.05),
        St_sMAPE = case_when(Trig_sMAPE & (Sum_Act > Sum_Fit) ~ "High", Trig_sMAPE & (Sum_Act < Sum_Fit) ~ "Low", TRUE ~ "-"),
        
        Plot_Status = case_when(
          (St_RMSE == "High" | St_Log == "High" | St_sMAPE == "High") ~ "Abnormal (High)",
          (St_RMSE == "Low" | St_Log == "Low" | St_sMAPE == "Low") ~ "Abnormal (Low)",
          TRUE ~ "Normal"
        )
      ) %>%
      ungroup() %>%
      mutate(Disease = dis)
    
    eval_results[[dis]] <- df_eval
    
    fitted_results[[dis]] <- df_fitted %>% 
      left_join(df_eval %>% dplyr::select(Epi_Year, Model, Plot_Status), by = c("Epi_Year", "Model")) %>%
      mutate(Plot_Status = replace_na(Plot_Status, "Normal")) 
  }
  
  return(list(eval = bind_rows(eval_results), plot_data = bind_rows(fitted_results)))
}


create_mega_table <- function(eval_df, target_disease) {
  df_sub <- eval_df %>% 
    filter(Disease == target_disease) %>%
    mutate(Epi_Label = ifelse(Disease == "Dengue", paste0(Epi_Year, "-", Epi_Year + 1), as.character(Epi_Year))) %>%
    dplyr::select(Epi_Label, Model, RMSE, St_RMSE, Log_RMSE, St_Log, sMAPE, St_sMAPE, P_Value)
  
  wide_df <- df_sub %>%
    pivot_wider(
      names_from = Model, 
      values_from = c(RMSE, St_RMSE, Log_RMSE, St_Log, sMAPE, St_sMAPE, P_Value),
      names_glue = "{.value}_{Model}"
    )
  
  tbl <- wide_df %>%
    gt() %>%
    tab_header(
      title = md(sprintf("**%s**", target_disease))
    ) %>%

    fmt_number(columns = starts_with("RMSE_"), decimals = 0) %>%
    fmt_number(columns = starts_with("Log_RMSE_"), decimals = 3) %>%
    fmt_number(columns = starts_with("sMAPE_"), decimals = 3) %>%
    fmt_number(columns = starts_with("P_Value_"), decimals = 4) %>%
    
    tab_spanner(label = md("**GAM Model**"), columns = ends_with("_GAM")) %>%
    tab_spanner(label = md("**NB Model**"), columns = ends_with("_NB")) %>%
    tab_spanner(label = md("**STL (Robust)**"), columns = ends_with("_STL")) %>%
    
    cols_label(
      Epi_Label = "Epi-Year",
      RMSE_GAM = "RMSE", St_RMSE_GAM = "St", Log_RMSE_GAM = "Log", St_Log_GAM = "St", sMAPE_GAM = "sMAPE", St_sMAPE_GAM = "St", P_Value_GAM = "P-val",
      RMSE_NB = "RMSE", St_RMSE_NB = "St", Log_RMSE_NB = "Log", St_Log_NB = "St", sMAPE_NB = "sMAPE", St_sMAPE_NB = "St", P_Value_NB = "P-val",
      RMSE_STL = "RMSE", St_RMSE_STL = "St", Log_RMSE_STL = "Log", St_Log_STL = "St", sMAPE_STL = "sMAPE", St_sMAPE_STL = "St", P_Value_STL = "P-val"
    ) %>%
    cols_align(align = "center", columns = starts_with("St_"))
  
  status_cols <- names(wide_df)[str_detect(names(wide_df), "^St_")]
  
  for (col in status_cols) {
    tbl <- tbl %>%
      tab_style(
        style = list(cell_fill(color = "#fee2e2"), cell_text(color = "#b91c1c", weight = "bold")),
        locations = cells_body(columns = all_of(col), rows = .data[[col]] == "High")
      ) %>%
      tab_style(
        style = list(cell_fill(color = "#fef08a"), cell_text(color = "#b45309", weight = "bold")),
        locations = cells_body(columns = all_of(col), rows = .data[[col]] == "Low")
      )
  }
  
  return(tbl)
}


plot_elite_timeseries <- function(plot_df, disease_target) {
  df_target <- plot_df %>% filter(Disease == disease_target)
  
  year_breaks <- df_target %>% filter(Week == 1) %>% pull(Time_Index)
  year_labels <- df_target %>% filter(Week == 1) %>% pull(Year)
  
  p <- ggplot(df_target, aes(x = Time_Index)) +
    # RED ZONE (High Outbreaks)
    geom_rect(
      data = df_target %>% filter(Plot_Status == "Abnormal (High)"),
      aes(xmin = Time_Index - 0.5, xmax = Time_Index + 0.5, ymin = 0, ymax = Inf),
      fill = "#fee2e2", alpha = 0.4, inherit.aes = FALSE
    ) +
    # YELLOW ZONE (Suppressed Years)
    geom_rect(
      data = df_target %>% filter(Plot_Status == "Abnormal (Low)"),
      aes(xmin = Time_Index - 0.5, xmax = Time_Index + 0.5, ymin = 0, ymax = Inf),
      fill = "#fef08a", alpha = 0.4, inherit.aes = FALSE
    ) +
    geom_line(aes(y = Cases), color = "#94a3b8", alpha = 0.5, linewidth = 0.8) +
    geom_line(aes(y = Expected, color = Model), linewidth = 1) +
    facet_wrap(~ Model, ncol = 1) + 
    scale_x_continuous(breaks = year_breaks, labels = year_labels) +
    scale_color_manual(values = c("GAM" = "#2563eb", "NB" = "#16a34a", "STL" = "#d97706")) +
    labs(
      title = paste("Continuous Time-Series Analysis:", disease_target, "(2016 - 2025)"),
      subtitle = "Grey line: Actual | Colored: Expected | Red: Abnormal High | Yellow: Abnormal Low",
      x = "Timeline (Years)",
      y = "Epidemiological Cases"
    ) +
    theme_hcdc_report() +
    theme(
      legend.position = "none",
      panel.grid.major.x = element_line(color = "black", linetype = "dashed", alpha = 0.3), 
      strip.background = element_rect(fill = "#1D3557"),
      strip.text = element_text(color = "white", face = "bold")
    )
  
  return(p)
}
```

```{r}
res_m2 <- run_advanced_multimodel(df_ts_all)
```

```{r}
create_mega_table(res_m2$eval, "Dengue")
```

Dengue bị ảnh hưởng nhiều và phụ thuộc vào khí hậu, dịch chủ yếu xảy ra
vào mùa mưa nên 1 năm chu kỳ sẽ tính từ tuần 16 năm nay đến tuần 15 năm
sau. Để đánh giá năm bất thường, (1) Dùng toàn bộ 10 năm dữ liệu để fit
ra toàn bộ Expected cases mà các mô hình học được; (2) Đánh giá trên
từng năm, so sánh Actual cases và Expected cases. Sử dụng RMSE và kiểm
định Wilcoxon để đánh giá.

- Tính RMSE của từng năm

$RMSE = \sqrt{\frac{1}{52} \sum_{i=1}^{52} (\text{Cases}_i - \text{Expected}_i)^2}$

- Tính RMSE trung vị (${RMSE}_m$) của 10 năm

- $RMSE > 1.5 * {RMSE}_m$ ==\> Có thể là năm bất thường

- Để loại trừ khả năng sai số lớn chỉ là do nhiễu ngẫu nhiên (hoặc do
  một vài tuần đột biến lẻ tẻ), thuật toán chạy kiểm định phi tham số
  Wilcoxon Signed-Rank trên 52 cặp dữ liệu của năm đó.

Dengue năm 2022 có số ca tăng quá lớn, các mô hình như GAM, NB sẽ bị năm
2022 này kéo xệch toàn bộ đường Expected cases của 10 năm và tăng phương
sai của mô hình. Do đó, đợt bùng phát của 2018-2019, 2019-2020 được xem
là bình thường. Ngược lại mô hình STL trượt dọc theo chuỗi thời gian
liên tục và linh hoạt tách tính xu hướng ra khỏi tính mùa vụ, nên năm
2022 sẽ không ảnh hưởng nhiều đến toàn bộ đường Expected cases của 10
năm, dẫn đến kết quả phát hiện được các năm bất thường 2018-2019,
2019-2020.

Tuy nhiên, số ca bị chặn bởi ngưỡng dưới là 0 nhưng không có giới hạn
trên, do đó nếu dùng chỉ số RMSE để đánh giá thì sẽ rất nhạy đối với
những năm có đợt dịch bùng phát lớn, ngược lại sẽ không thể xác định
được những năm có số ca quá nhỏ là năm bất thường (Ví dụ HFMD 2016,
Dengue 2021-2022).

Do đó, để cân bằng sai số giữa trường hợp tăng từ 1.000 lên 10.000 hay
giảm từ 1.000 xuống 100 thì nhóm đánh giá thêm Log-RMSE và sMAPE
Symmetric Mean Absolute Percentage Error. Kết hợp 3 chỉ số để đánh giá
xem một năm là năm bất thường (số ca quá cao hay là số ca quá thấp).

```{r fig.width=9, fig.height=5, fig.dpi=300}
plot_elite_timeseries(res_m2$plot_data, "Dengue")
```

```{r}
create_mega_table(res_m2$eval, "HFMD")
```

```{r fig.width=9, fig.height=5, fig.dpi=300}
plot_elite_timeseries(res_m2$plot_data, "HFMD")
```
